【裁判字號】    92,訴,162
【裁判日期】    920410
【裁判案由】    偽造文書等
【裁判全文】
臺灣板橋地方法院刑事判決                          九十二年度訴字第一六二號
    公  訴  人  臺灣板橋地方法院檢察署檢察官
    被      告  甲○○
右列被告因偽造文書等案件，經檢察官提起公訴（九十一年度偵字第一七四五五號）
，本院判決如左：
    主  文
甲○○連續行使偽造之私文書，處有期徒刑陸月，如易科罰金，以佰元折算壹日，
緩刑肆年。
    事  實
一、甲○○為位在臺北縣永和市○○街八二號「次世代電視遊樂器專賣店」之負責人
    明知如附表一所示之「PS設計圖」、「PLASTATION」、「GRAN TURISMO THE
    REAL DRIVING SIMULATOR」、「Beatmania」及「FINAL FANTASY」、「Nintendo
    」等商標圖樣，分別係日商新力電腦娛樂股份有限公司（以下簡稱新力公司）、
    日商可樂美公司、及日商思奎爾股份有限公司（下稱思奎爾公司）、日商任天堂
    株式會社（以下簡稱任天堂株式會社）向經濟部中央標準局（現改制為智慧財產
    局）申請註冊取得商標專用權，指定使用於電腦程式光碟片、程式卡帶等商品，
    現皆仍於商標專用期間內（註冊號數、專用期間、指定使用商品均詳附表一），
    未經新力公司、可樂美公司、思奎爾公司、任天堂株式會社之同意或授權，不得
    於同一商品或類似商品，使用相同或近似之商標圖樣；而附表二、三、四所示之
    「ＧＴ實戰賽車  東京２００１」、「射雕英雄傳」、「DR.MARIO」等之電腦程
    式著作，則係新力公司、可樂美公司、南歌公司、思奎爾公司、卡波光公司、任
    天堂株式會社依現行著作權法第四條第一款之規定享有著作權（詳如附表二、三
    、四所示），受我國著作權法保護之視聽及電腦程式著作，未經上開公司之同意
    或授權，不得意圖營利而交付侵害上開著作權之重製物；亦明知真實姓名年籍不
    詳，綽號「阿明」之成年男子所販賣之仿冒「PLAY STATION」（以下簡稱ＰＳ）
    、「PLAY STATION2」（以下簡稱ＰＳ２）電視遊樂器遊戲光碟片及遊戲卡匣，
    均係意圖欺騙他人，於同一商品上使用相同於附表一所示商標圖樣之仿冒商標商
    品（該仿冒ＰＳ系統之遊戲光碟片經由ＰＳ遊戲主機之執行，在電視螢幕上均會
    顯示相同於附表一編號一所示之「PS設計圖」商標圖樣；而仿冒ＰＳ２之遊戲光
    碟片經由ＰＳ２遊戲主機之執行，在電視螢幕上均會顯示相同於附表一編號二所
    示之「PLASTATION」商標圖樣；遊戲主機空機運轉時，則不會於電視螢幕上顯示
    上開商標圖樣；仿冒之ＰＳ２之遊戲光碟片侵害商標情形請詳見附表二、五，Ｐ
    Ｓ系統之遊戲光碟片侵害商標之情形詳見附表三、六），而該等仿冒ＰＳ系統之
    遊戲光碟片，經由ＰＳ遊戲主機之執行，在電視螢幕上均會顯示偽造之「
    Licensed by Sony Computer Entertainment Inc（中文翻譯即經新力電腦娛樂
    股份有限公司授權）」授權文字準私文書（空機運轉時則無此段授權文字之顯示
    ）（詳見附表六），足以對外表示該等遊戲光碟片係新力公司生產或授權生產之
    一定用意證明，且仿冒之「ＧＴ實戰賽車  東京２００１」等遊戲光碟片及遊戲
    卡匣，係未經新力公司、思奎爾公司、可樂美公司、南歌公司、思奎爾公司、卡
    波光公司、任天堂株式會社之同意或授權而擅自重製前揭電腦程式著作之侵害著
    作權重製物，竟仍基於販賣仿冒商標商品、行使偽造準私文書及明知侵害著作權
    而意圖營利而交付之概括犯意，自九十一年八月起，在其經營之專賣店內，連續
    向前來其店內兜售之年籍姓名不詳綽號「阿明」之男子，以ＰＳ系統遊戲光碟每
    片新臺幣（下同）三十元、ＰＳ２系統遊戲光碟每片一百二十元、任天堂卡匣則
    不詳價格，購入意圖欺騙他人而在外包裝或燒錄於光碟、卡匣內之擅自使用上開
    公司之註冊商標圖樣之遊戲光碟、卡匣，以及未經許可擅自重製之侵害著作權之
    遊戲光碟、卡匣而持有後，以ＰＳ每片五十元、ＰＳ２每片二百元、任天堂卡匣
    每個五百元不等之價格，連續販賣予不特定之顧客，而交付遊戲光碟片於客戶之
    同時行使前揭偽造之授權文字準私文書，足以生損害於新力公司對其授權商品管
    理之正確性。嗣於九十一年八月二日十五時五十分許，在其上開專賣店內，為警
    持搜索票查獲，並扣得之盜版遊戲光碟共計七百六十六片、遊戲光碟目錄五本、
    盜版任天堂遊戲卡匣六個、空盒四十三個。
二、案經任天堂株式會社訴由內政部警政署保安警察第二總隊第一大隊報告暨新力公
    司、卡波光公司、思奎爾公司、可樂美公司、南歌公司訴請臺灣板橋地方法院檢
    察署檢察官偵查起訴。
    理  由
一、訊據被告甲○○除否認販賣任天堂株式會社之遊戲卡匣外，並辯稱扣案之任天堂
    遊戲卡匣是送貨的人送來空盒子作為目錄，但是沒有送貨來，沒辦法販賣云云，
    但對於販賣盜版遊戲光碟片等情，供認不諱，核與告訴人新力公司、卡波光公司
    、思奎爾公司、可樂美公司、南歌公司之代理人吳意淳律師情節相符，並有附表
    二、三、五、六所示之盜版遊戲光碟片、遊戲光碟目錄五本扣案可證，足認被告
    該部份自白，核與事實相符。次查：
（一）被告販賣盜版任天堂遊戲卡匣乙節，業據被告於警詢中供承「（問：你這些盜
      版遊戲光碟及盜版任天堂卡匣要作何用途？）這些盜版遊戲光碟及盜版任天堂
      卡匣是準備要賣給客戶。（問：警方所查獲的盜版遊戲光碟片及盜版任天堂卡
      匣如何販售？售價為何？）我店裡的ＰＳ系統光碟片要用訂片的，隔天在店裡
      取貨，而ＰＳ２現場就可以拿取，我ＰＳ２每片賣二百元、ＰＳ每片賣五十元
      ，任天堂卡匣價錢不一，每片大約賣五百元不等，但我現在卡匣已經沒有賣了
      。」（請見偵卷第七頁第四行至第八行），且被告於第一次檢察官偵查中亦不
      爭執其有販賣盜版之任天堂卡匣，並承認警詢筆錄製作實在（請見偵卷第第四
      十四頁背面第一行至第八行），並有扣案之卡匣六個及空盒四十三個在卷可按
      ，而空盒上均明確標明出售之價格，有照片附卷可參，足徵被告確實意圖販賣
      盜版任天堂卡匣而購入並曾經售出，是被告販賣盜版之任天堂卡匣犯行，堪以
      認定。
（二）附表一所示之商標圖樣，係分別由告訴人新力公司、可樂美公司、思奎爾公司
      、任天堂株式會社享有商標專用權，指定使用於電腦程式光碟片、遊戲卡匣等
      商品，且現皆仍於商標專用權期間內，此有商標註冊證影本一份在卷足憑。
（三）前揭「ＧＴ實戰賽車  東京２００１」等電腦程式著作（詳如附表二、三、四
      所示），係告訴人新力公司、思奎爾公司、任天堂株式會社在日本與我國管轄
      區域內同步首次發行，且日本著作權法對於我國人民之著作，亦有互惠保護之
      明文規定，此有宣誓書、進口報單、商品存量明細表、商品廣告、發票出貨單
      影本等文件乙份在卷可按，而衡諸我國使用該電腦程式著作之人口比例、市場
      上盜版品盛行之生態、規模、產品生命週期長短等因素，應認其散布之數量均
      已達得以滿足公眾合理需求之程度，是依現行著作權法第四條第一款之規定，
      前揭電腦程式著作，應受我國著作權法之保護，實無疑義。
（四）且該查扣之遊戲光碟、卡匣透過電視遊樂器執行時螢幕上會顯示如附表一所示
      之註冊商標圖樣及足以為表示係經新力公司授權之文字等情，業經告訴人陳報
      在卷，並經本院勘驗屬實，有勘驗筆錄、照片附卷足憑：該仿冒ＰＳ系統之遊
      戲光碟片經由ＰＳ遊戲主機之執行，在電視螢幕上均會顯示相同於附表一編號
      一所示之「PS設計圖」商標圖樣；而仿冒ＰＳ２之遊戲光碟片經由ＰＳ２遊戲
      主機之執行，在電視螢幕上均會顯示相同於附表一編號二所示之「PLASTATION
      」商標圖樣；遊戲主機空機運轉時，則不會於電視螢幕上顯示上開商標圖樣；
      仿冒之ＰＳ２之遊戲光碟片侵害商標情形請詳見附表二、五，其中「ＧＴ實戰
      賽車  東京２００１」尚侵害「GRAN TURISMO THE REAL DRIVING SIMULATOR
      」商標圖樣、「節奏ＤＪ  ＩＩＤＸ６」亦侵害「Beatmania」商標圖樣，「
      太空戰士十國際版」另侵害「FINAL FANTASY」商標：ＰＳ系統之遊戲光碟片
      侵害商標之情形詳見附表三、六，其中「太空戰士八」另侵害「FINAL FANTA
      SY」之商標，而該等仿冒ＰＳ系統之遊戲光碟片，經由ＰＳ遊戲主機之執行，
      在電視螢幕上均會顯示偽造之「Licensed by Sony Computer Entertainment
      Inc（中文翻譯即經新力電腦娛樂股份有限公司授權）」授權文字準私文書（
      空機運轉時則無此段授權文字之顯示）：遊戲卡匣及空盒部份則侵害任天堂公
      司之「Nintendo」、「GAME BOY」、「POCKET MONSTER」等註冊商標圖樣，詳
      如附表四所載。
（五）復以扣案之仿冒ＰＳ２遊戲光碟片，其真品之市價均在一千五百元左右，此業
      據告訴代理人陳明在卷，而被告竟以一百二十元之低價購入，其身為電視遊樂
      器專賣店之負責人，則其對於扣案ＰＳ、ＰＳ２遊戲光碟片、遊戲卡匣均係仿
      冒、盜版之商品，及該等光碟片經由ＰＳ、ＰＳ２等遊戲主機之執行，確有上
      開侵害商標專用權及顯示偽造之授權文字等情，自亦屬知之甚詳。
（六）綜上所述，本件事證明確，被告犯行堪以認定。
二、按商標之使用，係指為行銷之目的，將商標使用於商品或其包裝、容器、標帖、
    說明書、價目表或其他類似物件上，而持有、陳列或散布，商標法第六條第一項
    定有明文；而透過電磁作用，如以遊樂器、光碟機、電腦主機之操作為媒介，始
    於電視、電腦或遊戲機螢幕上出現商標圖樣者，其標示型態足使一般商品購買人
    認識其表彰商品之來源者，解釋上應認屬於商標法第六條第一項之所規範之「其
    他類似物件」之範疇。次按電磁紀錄，藉電腦之處理所顯示之影像或符號，足以
    為表示其用意之證明者，以文書論，刑法第二百二十條第二項定有明文；扣案如
    附表六所示之仿冒遊戲光碟片，均非新力公司所生產或授權生產之遊戲光碟片，
    惟經由ＰＳ遊戲主機之執行，在電視螢幕上所顯示「Licensed by Sony Compute
     Entertainment Inc」之授權文字，足以對外表示該等遊戲光碟片係新力公司所
    生產或授權生產之一定用意證明，是該授權文字自屬上開條文所規範之準私文書
    ；又刑法上法上偽造文書之行使，側重於行為人之作為，只需依其文書之用法以
    假作真提出，達於他方「可得瞭解」之狀態，即已就其內容有所主張，應構成偽
    造文書之行使（最高法院七十二年臺上字第四七○九號判例意旨參照），至於相
    對人是否瞭解，則與行使之成立及其時點之認定無涉；本件被告因販賣而將內含
    前述偽造授權文字準私文書之遊戲光碟片交付予客戶，自亦屬行使該偽造準私文
    書之行為。核被告所為，係犯商標法第六十三條之販賣仿冒商標商品罪、著作權
    法第九十三條第三款、第八十七條第二款以明知為侵害著作權之物，意圖營利而
    交付罪、刑法第二百十六條、第二百二十條第二項、第一項、第二百十條之行使
    偽造準私文書罪；其意圖散布而持有侵害著作權物之低度行為，應為意圖營利而
    交付侵害著作權物之高度行為所吸收，不另論罪。被告先後多次販賣仿冒商標商
    品、行使偽造準私文書、意圖營利而交付侵害著作權之物之犯行，均係時間緊接
    ，所犯為構成要件相同之罪名，顯係基於概括犯意反覆為之，均為連續犯，應各
    依刑法第五十六條之規定以一罪論，並均加重其刑。又被告以一行為而犯上開三
    罪，同時侵害告訴人新力公司、可樂美公司、思奎爾公司、任天堂株式會社等之
    商標專用權及上揭公司、南歌公司、卡波光公司之著作權、新力公司對其授權商
    品管理之正確性等數法益，為想像競合犯，應依刑法第五十五條規定，從較重之
    行使偽造私文書罪處斷。爰審酌被告之牟利動機、犯罪手段、販賣之數量、期間
    、所獲得之利益、對於商標專用權人及著作權人造成之損害非輕，且販賣仿冒之
    盜版品對於社會交易秩序及我國保護智慧財產權之國際形象影響非淺，惟犯後坦
    承犯行，態度尚稱良好等一切情狀，量處如主文所示之刑，並諭知易科罰金之折
    算標準。又被告前未曾受有期徒刑以上刑之宣告，有台灣高等法院檢察署刑案紀
    錄簡覆表在卷可憑，因一時失慮，偶罹刑典，事後已坦承犯行，深具悔意，經此
    刑之宣告後，應知警惕而無再犯之虞，本院因認暫不執行其刑為當，予以宣告緩
    刑四年，用啟自新。扣案如附表二編號一、二、三、十、十六，附表三、五、六
    所示之仿冒遊戲光碟片及附表四之仿冒遊戲卡匣五個（編號二之卡匣故障，應予
    扣除），均係被告販賣之仿冒商標商品，應依商標法第六十四條規定沒收之。而
    附表二編號四至九、十一至十五、十七至二十一號，雖無侵害註冊商標，但為被
    告所有侵害著作權之物，應依刑法第三十八條第一項第二款之規定沒收。又附表
    七之扣案光碟片，為侵害日商世雅公司著作權之重製物，然未經日商世雅公司提
    出告訴，與本案論罪無涉，不為沒收之諭知，附此敘明。
三、公訴意旨另以：被告明知如「Play Station」商標圖樣，係告訴人新力公司向經
    濟部中央標準局（現改制為智慧財產局）申請註冊取得商標專用權，指定使用於
    電腦程式光碟片等商品，現仍於商標專用期間內（註冊號數、專用期間、指定使
    用商品均詳附表一編號二），未經告訴人新力公司之同意或授權，不得於同一商
    品或類似商品，使用相同或近似之商標圖樣；亦明知前述綽號「阿明」之成年男
    子所販賣之仿ＰＳ２電視遊樂器遊戲光碟片，均係意圖欺騙他人，於同一商品上
    使用相同於附表一編號二所示商標圖樣之仿冒商標商品（該仿冒之ＰＳ２遊戲光
    碟片經由ＰＳ２遊戲主機之執行，在電視螢幕上均會顯示相同於附表所示之「
    Play Station」商標圖樣），竟仍基於販賣仿冒商標商品之概括犯意，自九十一
    年八月起，在其經營之專賣店內，連續向該綽號「阿明」之男子，以ＰＳ２系統
    遊戲光碟每片一百二十元之價格，購入意圖欺騙他人而在外包裝或燒錄於光碟內
    之擅自使用上開公司之註冊商標圖樣之遊戲光碟，以ＰＳ２每片二百元之價格，
    連續販賣予不特定之顧客；嗣於事實欄所載之時地為警查獲，並扣得其所有如附
    表八所示之仿冒ＰＳ２遊戲光碟片，因認被告此部分行為亦涉犯商標法第六十三
    條之販賣仿冒商標商品罪嫌。惟查，經本院於九十二年二月十四日、十九日，當
    庭以告訴代理人所提供之ＰＳ２遊戲主機逐一就如附表八所示之遊戲光碟片進行
    勘驗之結果（每款遊戲均隨機取出一片勘驗），各該遊戲光碟片經由ＰＳ２主機
    之執行，均未於電視螢幕上顯示如附表一編號二所示之「Play Station」商標圖
    樣，有勘驗筆錄二份附卷足憑；該等之遊戲光碟片，既不會經由ＰＳ２主機之執
    行而於螢幕上顯示相同之「Play Station」商標圖樣，亦無其他侵害商標專用權
    之情事，自難認屬仿冒商標之商品，被告縱有販賣之行為，亦無從以商標法第六
    十三條之販賣仿冒商標商品罪相繩。此外，復查無其他積極證據足認被告有公訴
    人此部分所指訴之犯行，不能證明被告犯罪，原應為無罪之諭知，惟公訴人認此
    部分與前揭論罪科刑之販賣仿冒商標商品犯行部分有連續犯之裁判上一罪關係，
    爰不另為無罪之諭知；至扣案如附表八所示之遊戲光碟片，既非仿冒商標之商品
    ，亦非供被告犯罪所用之物，無從宣告沒收。
據上論斷，應依刑事訴訟法第二百九十九條第一項前段，商標法第六十三條、第六十
四條，著作權法第八十七條第二款、第九十三條第三款，刑法第十一條前段、第五十
六條、第二百十條、第二百十六條、第二百二十條第一項、第二項、第五十五條、第
四十一條第一項前段、第七十四條第一款、第三十八條第一項第二款，罰金罰鍰提高
標準條例第二條，判決如主文。
本案經檢察官到庭執行職務
中      華      民      國      九十二      年      四      月    十    日
                                  臺灣板橋地方法院刑事第五庭
                                          法  官    絲鈺雲
右正本證明與原本無異。
如不服本判決，應於判決送達後十日內，向本院提出上訴狀。
                                          書記官    許清秋
中      華      民      國      九十二      年      四      月    十五  日
附錄本案論罪科刑法條全文
中華民國刑法第二百二十條
在紙上或物品上之文字、符號、圖畫、照像，依習慣或特約，足以為表示
其用意之證明者，關於本章及本章以外各罪，以文書論。
錄音、錄影或電磁紀錄，藉機器或電腦之處理所顯示之聲音、影像或符號
，足以為表示其用意之證明者，亦同。
稱電磁紀錄，指以電子、磁性或其他無法以人之知覺直接認識之方式所製
成之紀錄，而供電腦處理之用者。
中華民國刑法第二百一十六條
(行使偽造變造或登載不實之文書罪)
行使第二百十條至第二百十五條之文書者，依偽造、變造文書或登載不實
事項或使登載不實事項之規定處斷。
中華民國刑法第二百一十條
(偽造變造私文書罪)
偽造、變造私文書，足以生損害於公眾或他人者，處五年以下有期徒刑。
商標法第六十三條
明知為前條商品而販賣、意圖販賣而陳列、輸出或輸入者，處一年以下有
期徒刑、拘役或科或併科新臺幣五萬元以下罰金。
著作權法第九十三條
有下列情形之一者，處二年以下有期徒刑，得併科新台幣十萬元以下罰金
︰
一  侵害第十五條至第十七條規定之著作人格權者。
二  違反第七十條規定者。
三  以第八十七條各款方法之一侵害他人之著作權者。
著作權法第八十七條
有下列情形之一者，除本法另有規定外，視為侵害著作權或製版權︰
一  以侵害著作人名譽之方法利用其著作者。
二  明知為侵害著作權或製版權之物而散布或意圖散布而陳列或持有或意
    圖營利而交付者。
三  輸入未經著作財產權人或製版權人授權重製之重製物或製版物者。
四  未經著作財產權人同意而輸入著作原件或其重製物者。
五  明知係侵害電腦程式著作財產權之重製物而仍作為直接營利之使用者
。


司法院資訊處製作；財團法人民間司法改革基金會備份。
